【裁判字號】    92,上訴,1731
【裁判日期】    921216
【裁判案由】    偽造文書等
【裁判全文】
臺灣高等法院高雄分院刑事判決                  九十二年度上訴字第一七三一號
    上訴人
    即被告    乙○○
右上訴人因偽造文書案件，不服臺灣高雄地方法院九十二年度訴字第一六六七號中華
民國九十二年七月廿九日第一審判決（起訴案號：臺灣高雄地方法院檢察署九十二年
度偵緝字第八八七號），提起上訴，本院判決如左：
      主  文
上訴駁回。
      事  實
一、乙○○意圖為自己不法之所有，於民國（以下同）八十七年九月一日，持向其不
    知情之岳父舒至群所借得，由舒至群所簽發面額二十六萬元、帳號000000
    0000號、發票日八十七年九月二十六日、支票號碼Ｋ0000000號，付
    款人花旗銀行之支票一張，持往台南仁德甲○○住處，向甲○○佯稱是他人為給
    付工程款所交付之支票，而向甲○○借貸二十五萬元，乙○○因知悉其經通緝在
    案，為免遭查緝，而佯稱係「潘文榮」，並偽造「潘文榮」之署押一枚在支票背
    書後持以行使，交付該支票予甲○○，足生損害於「潘文榮」及甲○○，甲○○
    並因此誤以為該支票係工程款之客票，屆期提示應可獲得付款而陷於錯誤，如數
    借款與乙○○。詎前開支票到期不獲付款，甲○○始發現上情。
二、案經甲○○訴由臺灣高雄地方法院檢察署檢察官偵查起訴。
      理  由
一、訊之上訴人乙○○固坦承有簽寫「潘文榮」之名字在前開支票背面背書後，交付
    該支票予甲○○，惟否認偽造背書及詐欺，辯稱：我在通緝，人家都叫我「潘文
    榮」，我和甲○○認識的時候，我就自稱「潘文榮」，並非偽造背書，也非詐欺
    云云。惟查：右揭偽造背書持支票詐騙之犯罪事實，業据告訴人甲○○於偵查中
    指訴綦詳，並有支票及存款不足退票理由單各一份可稽（見九十年度發查字第二
    六二九號卷第五、六頁），上訴人乙○○因在通緝，所以冒名稱為「潘文榮」，
    其冒稱「潘文榮」，自有偽造「潘文榮」之名背書之意，且其真名為「乙○○」
    ，與「潘文榮」之冒名，相差甚多，亦有冒名背書之意，其嗣後長久無力還款給
    告訴人，亦見有詐欺之意，其所辯係卸責之詞，不足採信，其犯行已堪認定。
二、上訴人乙○○偽造「潘文榮」之簽名，在舒至群簽發之支票上背書，向告訴人甲
    ○○詐騙借款，係犯刑法第三百三十九條第一項詐欺取財罪及刑法第二百十六條
    、第二百十條之行使偽造私文書罪。上訴人乙○○偽造「潘文榮」署押於支票上
    背書之行為，係偽造私文書之部分行為，而偽造私文書後持以行使，偽造之之低
    度行為應為行使之高度行為所吸收，均不另論罪。上訴人乙○○所犯詐欺取財及
    行使偽造私文書罪間亦有方法結果之牽連關係，為牽連犯，應從一重之行使偽造
    私文書罪處斷。
三、原審適用刑法第二百十六條、第二百十條、第三百三十九條第一項、第五十五條
    、第二百十九條，罰鍰罰緩提高標準條例第一條前段規定，並審酌上訴人乙○○
    曾於七十七年間因殺人未遂案件，經臺灣高等法院臺南分院判處有期徒刑二年六
    月確定，並於七十九年六月二十三日執行完畢（不構成累犯），有臺灣高等法院
    被告全國前案紀錄表及臺灣高雄地方法院檢察署刑案資料查註紀錄表各一份在卷
    可稽，素行不良，其犯罪所得之財物不多，情節尚非重大，犯後坦承部分犯行已
    有悔意，迄未與告訴人甲○○和解理賠等一切情狀，量處有期徒刑七月。並說明
    發票人舒至群、面額二十六萬元、帳號0000000000號、發票日八十七
    年九月二十六日、支票號碼Ｋ0000000號，付款人花旗銀行之支票背面偽
    造之「潘文榮」署押一枚依刑法第二百十九條之規定宣告沒收。經核原判決認事
    用法並無不合，量刑亦屬適當，上訴人乙○○上訴否認犯罪，為無理由，應予駁
    回。
四、上訴人乙○○另於八十六年五月假冒「王福榮」名義簽收鋼材價值二萬零五百五
    十元部分所犯之行使偽造私文書罪之犯罪時間，與此部分之犯罪時間間隔一年四
    月，應係犯意各別，該部分經原審法院判刑後上訴人乙○○已於九十二年九月廿
    九日撤回上訴而判刑確定，附此敘明。
五、上訴人乙○○經合法傳喚無正當理由於審判期日不到庭，依法不待其陳述而逕行
    判決。
據上論結，應依刑事訴訟法第三百六十八條、第三百七十一條，判決如主文。
本案經檢察官張其主到庭執行職務。
中      華      民      國    九十二    年     十二     月     十六     日
                              臺灣高等法院高雄分院刑事第九庭
                                  審判長法官  張明松
                                        法官  任森銓
                                        法官  張盛喜
右正本證明與原本無異。
如不服本判決應於收受本判決後十日內向本院提出上訴書狀，其未述上訴理由者，
並得於提起上訴後十日內向本院補提理由書狀（均須按他造當事人之人數附繕本)「
切勿逕送上級法院」。
                                      書記官  楊茱宜
中      華      民      國    九十二    年     十二     月     十六     日
附錄本判決論罪科刑之法條：
刑法第二百十條
    偽造、變造私文書，足以生損害於公眾或他人者，處五年以下有期徒刑。
刑法第二百十六條
    行使第二百十條至第二百十五條之文書者，依偽造、變造文書或登載不實事項或
    使登載不實事項之規定處斷。


司法院資訊處製作；財團法人民間司法改革基金會備份。
